【裁判字號】    91,上訴,3648
【裁判日期】    920129
【裁判案由】    違反著作權法
【裁判全文】
臺灣高等法院刑事裁定                         九十一年度上訴字第三六四八號
    聲  請  人
    即  被  告  丙○○   男  .
    選任辯護人  賴文婷律師
    上  訴人即
    自  訴  人  華義國際數位娛樂股份有限公司  設台北市○○○路四九五號Ｂ１
    代  表  人  乙○○
右列聲請人因被告違反著作權案件，聲請返還扣押物，本院裁定如左：
    主  文
扣案之電腦主機壹部，准發還聲請人丙○○。
    理  由
一、聲請意旨略以：聲請人所有之電腦一台現仍由鈞院扣押在案，惟聲請人與上訴人
    於日前達成和解，上訴人並於民國九十二年一月三日具狀撤回本件訴訟，是前述
    扣押之電腦已無留存之必要，爰依刑事訴訟法第一百四十二條第一項之規定，聲
    請發還扣押物等語。
二、按扣押物若無留存之必要者，不待案件終結，應以法院之裁定或檢察官命令發還
    之；其係贓物而無第三人主張權利者，應發還被害人，刑事訴訟法第一百四十二
    條第一項定有明文。是依舉重以明輕法則，扣押物若無留存之必要者，於案件終
    結後，法院應以裁定准予發還所有人，應為當然之解釋。
三、經查，本件被告丙○○因涉嫌未經自訴人華義國際數位娛樂股份有限公司同意或
    授權，而擅自重製自訴人享有著作權之遊戲軟體「石器時代」於其所有供營業用
    之主機硬碟內，公開播送供不特定客人付費使用營利，經警於九十年三月十六日
    零時三十分許，於桃園縣八德市○○路二六一號被告經營之清河電腦公司內查獲
    ，而以被告違反著作權法偵辦，並以清河公司內電腦主機十五部、電腦螢幕及鍵
    盤各一台足供被告犯罪之證據而予以查扣，除將查扣之其中一部電腦主機隨案移
    送，且依法製作查扣收據外，其餘十四部電腦主機、電腦螢幕及鍵盤各一台均責
    付被告代為保管，此有八德分局大安派出所代保管件、臺灣桃園地方法院檢察署
    九十一年保字第二三七三號扣押物品清單各一紙附卷可稽（見偵查卷第十九頁、
    第四十九頁）且該扣案電腦主機一部現留存於本院贓物庫，亦有卷附本院總務科
    贓物庫復片（保管號碼九十一年保字第二三七三號）可憑。次查，本件自訴人提
    起自訴後，經臺灣桃園地方法院九十年度自字第八○號以不能證明被告犯罪為由
    判決被告無罪，自訴人不服提起上訴，嗣因雙方於九十二年一月三日達成和解，
    自訴人具狀撤回本件上訴，並經檢察官同意其撤回上訴確定在案，此均有和解書
    、撤回上訴狀及臺灣高等法院檢察署函附卷可稽，且據自訴人華義國際數位娛樂
    股份有限公司之代理人甲○○於本院九十二年一月二十七日調查時陳稱：「（問
    ：本件是否已經撤回上訴）是的」、「（問：與被上訴人是否有其他訴訟（包含
    民事訴訟）？都沒有）」、「（問：被上訴人聲請返還被扣押物電腦有何意見？
    ）無，我們同意返還」等語（見本院九十二年一月二十七日訊問筆錄）。是自訴
    人既已具狀撤回本件上訴，並同意返還被扣押物，且無第三人對該扣押物主張權
    利，本院認該扣押物已無續予留存之必要，爰依聲請人之聲請，裁定准予發還聲
    請人。
四、據上論斷，應依刑事訴訟法第一百四十二條第一項前段，裁定如主文。
中    華    民    國      九十二      年       一      月    二十九     日
                              臺灣高等法院刑事第四庭
                                  審判長法  官  蔡  永  昌
                                        法  官  陳  榮  和
                                        法  官  李  英  豪
右正本證明與原本無異。
不得抗告。
                                        書記官  鄭  信  昱
中    華    民    國      九十二      年       一      月      三十     日


司法院資訊處製作；財團法人民間司法改革基金會備份。
